臺灣彰化地方法院刑事判決　　　　　　 94年度交訴字第107號
公　訴　人　臺灣彰化地方法院檢察署檢察官
被　　　告　乙○○
　　　　　　　　　　（另案於台灣彰化監獄執行中）
上列被告因過失致死等案件，經檢察官提起公訴（94年度偵字第
5811號），於本院準備程序中，被告就被訴事實為有罪之陳述，
經裁定改行簡式審判程序，本院判決如下：
    主    文
乙○○因過失致人於死，累犯，處有期徒刑壹年；又駕駛動力交
通工具肇事，致人於傷而逃逸，累犯，處有期徒刑壹年貳月；應
執行有期徒刑貳年。
    事    實
一、乙○○前於民國92年7月14日，因施用毒品案件，經本院以
    92年度易字第364 號判處有期徒刑7 月確定，於93年1 月9
    日入監執行後，同年8 月8 日縮短刑期執行完畢，猶不思警
    惕，於94 年7月1 日21時許，駕駛車牌號碼QD-4703 （起訴
    書誤載為OD- 4703號）號自用小客車，自其位於彰化縣二林
    鎮振興里振興巷9 之5 號住處欲前往同縣員林鎮，乃沿彰化
    縣溪湖鎮○○路由西往東方向行駛，於同日22時許，途經該
    路段1 段349 號前，原應注意行車時速應遵守速限標誌（該
    處路段行車速限為每小時60公里），及汽車行進中駕駛人應
    注意車前狀況，隨時採取必要安全措施，而依當時情形，天
    候晴，路面乾燥、無缺陷、無障礙物、視距良好（按該處路
    段雖無夜間照明設備，然因該處路旁有一檳榔攤夜間仍營業
    中，燈火通明，足可令駕駛人察覺四周狀況），並無不能注
    意之情事，竟疏未注意及此，行近上開路段時不知減速慢行
    ，猶貿然以時速70餘公里以上之速度超速行駛於外側車道，
    且未注意前方路旁之行人動態，適有范秀英沿路邊停車線行
    走於外側車道旁，迨乙○○發現時已然不及煞避，其駕駛之
    自小客車右前車頭自後追撞范秀英之身體，致范秀英受有頭
    部外傷及肢體多發性外傷等傷害，送醫急救後，延至同年月
    2 日8 時16分許，仍因上述車禍外傷引致顱腦損傷而不治死
    亡。又乙○○於肇事後，本應留在現場協助救助傷患或採取
    其他必要措施，並向警察機關報告，不得駛離，竟為圖卸責
    ，仍駕前開自用小客車駛離現場而逃逸。嗣經路人發現後報
    警，經警循線查悉上情而通知乙○○到案說明，並查扣肇事
    車輛(已發還)。
二、案經彰化縣警察局溪湖分局報請臺灣彰化地方法院檢察署檢
    察官相驗後自動檢舉偵查起訴。
    理    由
一、訊據被告乙○○對其於前揭時、地過失肇事，使被害人范秀
    英因而傷重不治死亡，暨其駕駛動力交通工具肇事致人於傷
    後逃逸等事實供承不諱，核與被害人家屬甲○○於警、偵訊
    中指訴之情節相符，並經證人蔡長生於偵查中及本院審理時
    到庭結證屬實，復有彰化縣警察局道路交通事故調查報告表
    及現場圖、現場及肇事車輛照片14幀、彰化縣警察局溪湖分
    局處理相驗案件初步調查報告暨報驗書、彰化縣警察局受理
    各類案件紀錄表、車籍作業系統-查詢認可資料等附卷可稽
    。稽之前揭彰化縣警察局道路交通事故調查報告表、現場圖
    及現場照片所示，被告於肇事前乃沿彰化縣溪湖鎮○○路由
    西往東方向行駛於外側車道，又觀之被告於肇事後其駕駛之
    自用小客車右前車頭凹損，車燈破裂，散落物及右側後視鏡
    均延外側車道掉落於路邊停車線內，且其駕駛之自小客車後
    方並無煞車痕，顯見被告於肇事前車速甚快，應在其自稱時
    速70餘公里之上，且疏未注意路旁之行人動態，致其行經該
    路段1段349號前時，發現沿路邊停車線行走於外側車道旁之
    被害人范秀英時已然不及煞避，因而自後追撞被害人而釀禍
    ，被告顯有疏失。再被害人確因本件車禍死亡，亦經臺灣彰
    化地方法院檢察署檢察官督同檢驗員相驗無訛，製有驗斷書
    、勘驗筆錄、相驗屍體證明書各1件在卷足憑。至被告另陳
    稱係因被害人橫越馬路時，伊因視線受內側車道車輛之影響
    ，致未能及時注意，而在外側車道上撞及被害人云云，惟據
    證人蔡長生到庭證述：伊與被害人於車禍前已過完馬路並沿
    路旁停車線行走，而被害人於車禍當時係穿著黃色上衣，車
    禍地點旁復有一營業中之檳榔攤，視線良好，行走於路邊駕
    駛人應均可發現，乃被告車速過快因而肇事等語，復參酌上
    述被告車輛於肇事後自小客車碎片等散落物暨被害人血跡均
    位於路緣且緊鄰路邊停車線兩側，堪信證人所述應屬實情，
    被告陳稱係因被害人橫越馬路致其閃避不及而肇事云云，自
    非事實，附此說明。
二、按行車速度，依速限之規定；而汽車行駛時，駕駛人應注意
    車前狀況，並隨時採取必要之安全措施；道路交通安全規則
    第93條第1項、第94條第3項分別定有明文，被告為領有駕駛
    執照之駕駛人，理應注意上開規定。又依卷附之道路交通事
    故調查報告表，本件車禍發生當時天候晴，路面乾燥、無缺
    陷、無障礙物，視距良好（按肇事路段雖無夜間照明設備，
    然從現場照片及證人蔡長生之證詞，可知該處路旁有一檳榔
    攤夜間仍營業中，燈火通明，足可令駕駛人察覺四周狀況）
    ，是依當時之客觀情形，並無不能注意之情事，被告竟疏未
    注意，以致肇事，其有違上開道路交通安全規則之規定甚明
    ，被告自難辭過失之責任。而被害人確因本件車禍死亡，已
    詳述如前，則被告之過失犯行與被害人之死亡間，顯有相當
    因果關係。又被告既知肇事，亦可預見被害人於此車禍之情
    形下，勢必遭受傷害甚而死亡，詎被告竟未停車，反加速駛
    離肇事現場，被告確有駕駛動力交通工具肇事，致人於傷而
    逃逸之犯行至明。從而，本案事證明確，被告上開犯行均堪
    以認定。
三、核被告所為，係犯刑法第276條第1項之過失致人於死罪，及
    同法第185條之4駕駛動力交通工具肇事，致人於死而逃逸罪
    。被告所犯前開2罪，犯意各別，行為互殊，應予分論併罰
    。又查，被告前於92年7月14日，因施用毒品案件，經本院
    以92年度易字第364 號判處有期徒刑7 月確定，於93年1 月
    9 日入監執行後，同年8 月8 日縮短刑期執行完畢，此有臺
    灣彰化地方法院檢察署刑案資料查註紀錄表及臺灣高等法院
    被告全國前案紀錄表各1 件附卷可按，其受此有期徒刑執行
    完畢後，5 年以內再犯有期徒刑以上之罪，各應依累犯規定
    加重其刑。爰審酌被告之品行、過失程度、肇事後不知救護
    傷者反加速逃逸，使傷者無從及時獲得救援，及被告迄今尚
    未與被害人家屬達成民事和解，暨其犯後尚知悔悟，坦承犯
    行等一切情狀，各量處如主文所示之刑，並定應執行刑，以
    示懲儆。
據上論斷，應依刑事訴訟法第273條之1第1項、第299條第1項前
段，刑法第276條第1項、第185條之4、第47條、第51條第5款，
罰金罰鍰提高標準條例第1條前段，判決如主文。
本案經檢察官田德煙到庭執行職務。
中　　華　　民　　國　　94　　年　　10　　月　　31　　日
                  交通法庭            法  官  王義閔
以上正本證明與原本無異。
如不服本判決，應於判決送達後10日內，向本院提出上訴狀（須
附繕本）。
告訴人或被害人對於判決如有不服具備理由請求檢察官上訴者，
其上訴期間之計算係以檢察官收受判決正本之日期為準。
中　　華　　民　　國　　94　　年　　10　　月　　31　　日
                                      書記官  詹國立
中華民國刑法第185條之4
駕駛動力交通工具肇事，致人死傷而逃逸者，處 6 月以上 5 年
以下有期徒刑。
中華民國刑法第276條
(過失致死罪)
因過失致人於死者，處 2 年以下有期徒刑、拘役或 2 千元以下
罰金。
從事業務之人，因業務上之過失犯前項之罪者，處 5 年以下有期
徒刑或拘役，得併科3 千元以下罰金。
